臺灣板橋地方法院民事判決　　　　　　　99年度訴字第2146號
原　　　告　郭柯雪昭
訴訟代理人　劉昌崙律師
　　　　　　袁秀慧律師
　　　　　　孫安妮律師
被　　　告　陳黃明理
訴訟代理人　劉智園律師
上列當事人間請求返還借款事件，經本院於民國100 年1 月6 日
言詞辯論終結，判決如下：
    主  文
原告之訴及假執行之聲請均駁回。
訴訟費用由原告負擔。
    事實及理由
一、原告主張：原告係退休教師，因在台北市二二八公園從事清
    晨運動而結識被告，某日被告以其子在台北市○○街頂下牛
    肉麵店，需要資金週轉為由，向原告借款新台幣（下同）18
    5 萬元，且約定月息為2 分。被告借款後有依約每月給付利
    息37,000元，且自98年1 月6 日起匯款至原告之郵局帳戶內
    。詎自原告於98年10月中風後，即停止給付利息，原告乃委
    託子郭泰章於99年5 月24日寄發存證信函予被告，被告收受
    後置之不理，爰依借貸法律關係，請求被告返還上開借款等
    語，聲明：(一)被告應給付原告185 萬元，及自民國98年10月
    1 日起至清償日止，按年息百分之20計算之利息。(二)訴訟費
    用由被告負擔。(三)原告願供擔保，請准宣告假執行。
二、被告則以：原告指被告有向其借貸185 萬元，約定利息為每
    月2 分，無非以簽有借據及分別有匯款或現金交付原告為據
    ，然原告主張權利者，應先由原告負舉證之責。原告之子郭
    泰章來函先謂主張借款係222 萬元，起訴後減縮為185 萬元
    ，應係以被告曾匯款37,000元共計八次予原告，而以利息每
    月2 分反推本金所致，然匯款原因甚多，原告並未提出其他
    事證證明係屬借貸。事實上，係因兩造合資買賣股票，原告
    於96年7 月匯了147,000 元、97年1 月22日再匯64,970元、
    97年4 月9 日匯64,970元，共計276,940 元予被告，98年初
    原告表示不願續作，擬收回投資款項，被告乃依其指示自98
    年1 月起每月匯37,000元之方式返還原告投資款至還清為止
    ，共匯296,000 元。原告主張係被告向其借貸185 萬元，每
    月利息2 分，乃原告並未能提出借款之細節，及借款之來源
    ，交付之方式等，其於99年10月28日準備（一）狀始敘明係
    分別以匯款及現金方式交付，且其所稱原告之子前函借款22
    2 萬元係借款185 萬元及自98年10月開始計算之利息，不知
    係如何推算？又原告提出之電話錄音譯文，均未談及有借款
    185 萬元之事實，原告應就借貸之事實，負舉證之責，提出
    扣除原告匯款金額之外之餘款交付之日期、金額及方式。綜
    上，兩造間並無借貸關係存在，聲明：(一)原告之訴駁回。(二)
    訴訟費用由原告負擔。(三)如受不利判決，願供擔保請准免為
    假執行等語。
三、原告主張被告向其借貸185 萬元，約定利息為每月2 分，被
    告經催告屆期尚未返還等情，固據原告提出存摺、存證信函
    及電話錄音譯文等為證，惟為被告所否認，並以前開情詞置
    辯。經查：
  (一) 按當事人主張有利於己之事實者，就其事實有舉證之責任
     。民事訴訟法第277 條前段定有明文。又「被上訴人既主
     張本於消費借貸關係，請求上訴人返還上述空罐，自應就
     兩造間確已成立消費借貸關係之事實，負舉證責任。乃原
     審未命被上訴人就此項事實，證明其為真實，遽依被上訴
     人已運交空罐之事實，據以認定兩造間已成立消費借貸關
     係，自嫌率斷。」「消費借貸，為要物契約，須以金錢或
     其他代替物之交付為構成要件，如對於交付之事實有爭執
     ，自應由主張已交付之貸與人負舉證責任，此觀民法第四
     百七十四條之規定自明。」最高法院78年度台上字第1403
     號、79年度台上字第2722號著有判決可資參照。本件原告
     主張兩造間有185 萬元之借貸關係，惟為被告所否認，依
     上開說明，原告自應就借貸之事實負舉證責任。本件原告
     於99年12月15日親自到庭陳稱：從兆豐銀行領錢給被告，
     沒有借據，我有寫小本子給他簽名，我找不到小本子等語
     （參本院99年12月15日言詞辯論筆錄），惟始終未提出兆
     豐銀行之領款或匯款單據，及被告確有收受款項之事證以
     供本院調查，復未提出被告所書寫之借據，資為兩造有借
     貸關係之證明。至於原告所提出之中華郵政存摺所示之98
     年1 月起至同年9 月由被告每次匯入37,000元，共計匯入
     8 次（5 月無匯入紀錄），原告雖主張係1 借貸185 萬元
     之每月2 分之利息等語，然為被告所否認，按匯入他人帳
     戶之款項，其原因甚多，上開所匯入之37,000元，究係返
     還保管物？或係租金？或係借貸？或係給付報酬？或係給
     付紅利？或係給付分期買賣價金？等等不一而足，原告主
     張係借貸，尚未據提出其他證據佐證為真，且徵之原告於
     委任其子郭泰章所寄發予被告之存證信函中，指稱被告自
     98年1 月至9 月，按月存入37 ,000 元的借款222 萬元之
     利息等語，有該存證信函在卷可稽，所稱借款係222 萬元
     ，亦核與事後所稱被告借貸185 萬元之情不符，已難憑信
     。又原告所提出其子郭文華與被告之電話錄音譯文，被告
     並未有承認或陳述有向原告借款185 萬元，亦有該電話錄
     音光碟及譯文附卷可參，並不足證明被告確有向原告借貸
     185 萬元之事實。從而，原告主張被告有向其借貸185 萬
     元，並約定利息為每月2分 之事實，惟未能舉證證明之，
     其主張自難信為真實。
   (二)原告主張被告有向原告借貸185 萬元之事實，既為被告所
     否認，原告未能舉證證明為真，則原告依借貸法律關係，
     請求被告返還185 萬元及遲延利息，即乏依據。
四、綜上所述，原告未能舉證證明被告有向其借款185 萬元之事
    實，原告依借貸法律關係，請求被告給付185 萬元及自98年
    10月1 日起至清償日止按年息百分之20計算之利息，為無理
    由，應予駁回。其假執行之聲請亦失所附麗，應併予駁回。
五、本件事證已臻明確，兩造其餘攻擊防禦暨舉證，經審酌後認
    與判決結果不生影響，不一一論列，併此敘明。
六、結論：本件原告之訴為無理由，依民事訴訟法第78條，判決
    如主文。
中    華    民    國  100     年    1     月    20    日
                  民事第三庭    法  官  林錫凱
以上正本係照原本作成
如對本判決上訴，須於判決送達後20日內向本院提出上訴狀。如
委任律師提起上訴者，應一併繳納上訴審裁判費。
中    華    民    國   100    年    1     月    20    日
                                書記官  羅麗娟